【裁判字號】    98,簡上,233
【裁判日期】    980827
【裁判案由】    妨害自由
【裁判全文】
臺灣臺北地方法院刑事判決             98年度簡上字第233號
上  訴  人
即  被  告  丙○○
上列上訴人即被告因妨害自由案件，不服本院簡易庭98年度簡字
第1579號，中華民國98年4 月23日第一審簡易判決（聲請簡易判
決處刑案號：臺灣臺北地方法院檢察署98年度偵字第2508號）提
起上訴，本院判決如下︰
    主  文
原判決撤銷。
丙○○以強暴妨害人行使權利，處拘役拾日，如易科罰金，以新
臺幣壹仟元折算壹日。
斧頭壹把，沒收。
    事  實
一、丙○○係座落臺北縣新店市○○路○段117 號房屋之屋主，
    並於民國96年5 月1 日起，將上址1 樓左側隔間以每月新臺
    幣（下同）15,000元之價格出租予甲○開設利頤商行彩券行
    經營業務。丙○○明知上址2 樓樓梯間配電箱接出至1 樓之
    電源線係供甲○經營前開彩券行之電力使用，竟因甲○積欠
    租金，遲未繳納，丙○○乃基於妨害甲○行使權利之犯意，
    於97年11月20日14時30分許，持其所有斧頭1 把（未扣案）
    前往上址切斷該電源線，致使利頤商行彩券行內均無電力可
    使用，而以此強暴手段妨礙甲○行使繼續經營利頤商行彩券
    行生意之權利。
二、案經甲○訴由臺北縣政府警察局新店分局報請臺灣臺北地方
    法院檢察署檢察官偵查後聲請簡易判決處刑。
    理  由
一、訊據被告丙○○固不否認有於前開時間、地點，持己身所有
    之斧頭1 把將2 樓樓梯間由配電箱接出至1 樓之電源線剪斷
    等情，惟矢口否認有何犯強制罪犯行，辯稱：是房客即證人
    丁○○告知上址處所電錶異常，伊前往察看，始發現證人甲
    ○私接電線外露牆外，伊為維護電路安全，並糾正證人甲○
    違法使用電源，乃將此私接電線部分切斷，防止電線走火發
    生公安事件，況且，證人甲○彩券行內尚有多處插頭可供插
    電使用，伊行為並無影響證人甲○繼續營業云云。經查：
  (一)被告係座落臺北縣新店市○○路○段117 號房屋之屋主，並
    自96年5 月1 日起，將上址1 樓左側隔間以每月15,000元之
    價格出租予證人甲○開設利頤商行彩券行經營業務。嗣被告
    於97年11月20日14時30分許，在該房屋2 樓樓梯間處，以其
    所有之斧頭1 把，將自配電箱接出至1 樓之電源線剪斷等情
    ，此為被告所不否認（見本院卷第6 頁、第31頁背面），核
    與證人甲○於警詢及偵查中（見98年度偵字第2508號偵查卷
    第8 頁、第38頁至第39頁）證述情節相符合，並有卷附現場
    照片11張及房屋租賃契約1 份在卷可稽，是此部分事實，首
    堪認定。
  (二)而被告雖以前揭情詞置辯，且證人丁○○於本院審理中亦證
    稱：伊向被告承租房屋，是在97年年中開始跟被告反應電費
    異常的事等語（見98年8 月13日審判筆錄第5 頁）。惟查：
  (1)被告於偵查中已供稱：伊剪斷電源線之前有經過證人甲○同
    意。當天伊打電話給證人甲○告知房租沒付，伊要斷水斷電
    ，當時因為開關箱有多出來一條線，且沿著牆壁接到證人甲
    ○屋內，所以確定該電源線是證人甲○用電之電線等語（同
    前偵查卷第37頁至第38頁），核與證人甲○於警詢及偵查中
    均一致指稱：被告當天打電話給伊，說房租已經3 個月沒付
    ，說要拆鐵門及斷電，隨後不久被告就拿斧頭來切掉電源線
    。伊並沒有同意被告剪斷電源線，因為該處是伊在賣彩券的
    地方，賣彩券機器及燈、招牌都需要電等情相符合（同前偵
    查卷第8 頁、第38頁），再參以卷附合作金庫銀行存款憑條
    、存摺內容（見本院卷第68頁至第71頁、同前偵查卷第22頁
    至第24頁），及被告於97年11月10日曾發函告知證人甲○已
    經積欠房租，並要求限期繳清等語，有存證信函1 份在卷可
    憑（同前偵查卷第25頁），均直指被告、證人甲○間存有租
    金糾紛情形，依此，足認被告確實係因證人甲○積欠房屋租
    金，始於前揭時間、地點，持斧頭剪斷證人甲○經營彩券行
    使用之電源線甚明。被告辯稱是因是房客告知上址處所電錶
    異常，伊前往察看，始發現證人甲○私接電線外露牆外，伊
    為維護電路安全，並糾正證人甲○違法使用電源，乃將此私
    接電線部分切斷云云，已不可採信。至被告雖於偵查中供稱
    ：是證人甲○同意下才剪斷電源線乙節，然此為被告甲○所
    堅決否認，且參以被告所剪斷之電源線既為證人甲○經營利
    頤商行彩券行所仰賴之全部供電來源用線，如後所述（即理
    由(二)(2)所述），證人甲○斷無可能同意被告可自行剪斷該電
    源線，以致己身無法繼續營業之理，是被告此部分供述，實
    無足採。
  (2)再者，被告所剪斷本案電源線是否為利頤商行彩券行所仰賴
    全部之供電來源用線乙節。查：依被告於偵查中是供稱：在
    剪斷電源線時就知道會使證人甲○沒有電等語（同前恩查卷
    第38頁），且證人甲○亦一再指稱該斷電源線是伊彩券行內
    機器及燈、招牌使用的電來源等語（同前偵查卷第38頁），
    抑且，依證人即本案施工接出電源線之人員乙○○於本院審
    理中證稱：彩券行之用電全部都是由2 樓拉下來使用，且有
    把舊有的電源剪斷。把該電線剪掉，1樓之彩券行就會沒有
    電使用等語（見本院98年8月13日審判筆錄第4頁），顯見本
    案自2樓樓梯間配電箱接出至1樓之電源線確實係證人甲○經
    營利頤商行彩券行所仰賴之全部供電來源用線無誤。至被告
    雖提出用電插座照片數張，以說明證人甲○店內尚有其他電
    力可供使用云云，然此照片僅為彩券行內電線插座槽或電線
    分佈狀況之情形，並無足證明本案自2樓樓梯間配電箱接出
    至1樓之電源線遭被告剪斷後，證人甲○經營之彩券行尚有
    其他電源可供使用。
  (三)被告於本院審理中雖又改稱：伊前往2 樓察看，發現1 條不
    明電線，伊詢問證人甲○，甲○不回答，伊就把電線剪斷，
    而否認知悉該電源線是供證人甲○開設彩券行營業使用云云
    （見本院98年8 月13日審理筆錄第12頁），惟依被告於偵查
    及上訴理由狀中均已供稱知悉剪斷之電源線是證人甲○彩券
    行用電之電源線甚明（同前偵查卷第38頁、本院卷附第5 頁
    面至第6 頁），何況，依證人乙○○於本院審理中再證稱：
    當時一樓隔成2 半，一半是彩券行，一半是房東作鐵工，2
    邊混用怕電力不夠，所以才從2 樓拉線到1 樓彩券行，並作
    獨立電錶等語（見本院98年8 月13日審判筆錄第3 頁），而
    被告並不否認曾於1 樓處經營鐵工廠至92年左右，斯時2 樓
    為放置不銹鋼廚具之倉庫，進出2 樓會經過本案配電箱等情
    （見本院98年8 月13日審判筆錄第13頁），則證人乙○○將
    本案電源線由2 樓樓梯間配電箱拉出至1 樓作為證人甲○經
    營彩券行使用時，被告既身為房東，且於同一時期，亦使用
    同樓一側空間及2 樓處，經營鐵工廠，於進出2 樓之際，自
    可輕易察覺證人甲○有自2 樓樓梯間配電箱處接出1 條電源
    線至1 樓使用之情形，是被告辯稱不知電源線為證人甲○在
    使用云云，顯然不可信。
  (四)被告未經告訴人同意，以斧頭強行剪斷證人甲○經營利頤商
    行彩券行所使用之電源線，致使利頤商行彩券行內均無電力
    可使用，而以此強暴手段妨礙證人甲○行使經營利頤商行彩
    券行生意之權利，自與刑法304 條規定以強暴手段妨害人行
    使權利之構成要件相符。
  (四)綜上所述，被告前揭辯稱，顯係卸責之詞，不足採信。本件
    事證明確，被告犯行洵堪認定，應依法論科。
三、核被告所為，係犯刑法第304 條第1 項以強暴妨害人行使權
    利罪。原審以被告罪證明確，予以論科，固非無見。惟查，
    被告係以強暴妨害人行使權利，原判決主文誤植為以強盜妨
    害人行使權利，已有錯誤；另斧頭1 把，雖未扣案，然該斧
    頭為被告所有並供本案犯罪所用之物，且目前仍放置在被告
    車中，尚未滅失等情，已據被告供明在卷（見本院98年8 月
    13 日 審判筆錄第14頁），自應依法宣告沒收，原審漏未宣
    告沒收，亦有違誤。被告提起上訴否認犯行，雖無理由，惟
    原判決既有上述可議之處，自應由本院將原判決撤銷改判。
    爰審酌被告僅因與證人甲○間之租金糾紛，即故意以上述強
    暴方式妨害證人甲○行使權利，法治觀念淡薄，應予非難，
    且於犯後未能自我反省，猶飾詞卸責，迄今仍未與證人甲○
    和解，暨其素行、智識程度、犯罪手段、目的、所生危害等
    一切情狀，量處如主文所示之刑，並諭知易科罰金之折算標
    準。未扣案斧頭1 把，並未滅失，且為被告所有並供本案犯
    罪所用之物，已如前所述，自應依法宣告沒收。
據上論斷，應依刑事訴訟法第455 條之1 第1 項、第3 項、第36
9 條第1 項前段、第364 條、第299 條第1 項前段，刑法第304
條第1項、第41條第1項前段、第38條第1項第2款，刑法施行法第
1條之1，判決如主文。
本案經檢察官楊雅清到庭執行職務。
中    華    民    國    98    年    8     月    27    日
                          臺灣臺北地方法院刑事第十七庭
                                審判長法  官  劉煌基
                                      法  官  葉力旗
                                      法  官  賴淑美
上正本證明與原本無異。
不得上訴。
                                      書記官  許翠燕
中    華    民    國    98    年    9     月    2     日
附論罪科刑依據之法條：
中華民國刑法第304 條
以強暴、脅迫使人行無義務之事或妨害人行使權利者，處3 年以
下有期徒刑、拘役或3 百元以下罰金。
前項之未遂犯罰之。


司法院資訊處製作；財團法人民間司法改革基金會備份。
